臺灣屏東地方法院刑事判決
111年度訴字第263號
公  訴  人  臺灣屏東地方檢察署檢察官
被      告  唐聰永




上列被告因傷害等案件，經檢察官提起公訴（111年度偵字第403
6號），本院判決如下：
    主    文
唐聰永犯駕駛動力交通工具妨害公務執行罪，處有期徒刑捌月；
又犯妨害公眾往來安全罪，處有期徒刑柒月。應執行有期徒刑拾
月。
唐聰永其餘被訴部分，公訴不受理。
    犯罪事實
一、唐聰永於民國111年3月29日19時3分許，將車牌號碼0000-00
    號自小客車（下稱前揭車輛）違規停放於屏東縣潮州鎮重慶
    路與南京路南段路口，且該車輛未熄火又無人在內；適該時
    段執行備勤勤務之員警李家豪騎乘警用機車行經該處察覺有
    異，上前查看。唐聰永見狀立即上前進入前揭車輛駕駛座內
    ，尚未關閉車門時，員警李家豪即要求唐聰永下車接受盤查
    ，詎唐聰永拒不配合，仍欲駛離，明知員警李家豪係依法執
    行公務之公務員，雖見員警李家豪為阻其離去，右手仍在前
    揭車輛駕駛座車門範圍內，猶基於駕駛動力交通工具妨害公
    務執行及傷害之犯意，駕駛前揭車輛往前駛離，員警李家豪
    不及閃避，右手腕處因此遭前揭車輛車柱撞擊，而以此強暴
    方式妨害員警執行勤務，並致員警李家豪受有右側腕部挫傷
    、右側手肘挫傷、右手擦傷、右腕舟狀骨閉鎖性骨折、右腕
    橈骨莖突閉鎖性骨折之傷害。唐聰永為擺脫員警攔查，明知
    駕駛車輛在道路上闖紅燈、逆向行駛、危險超車、轉彎未使
    用方向燈及未依規定使用燈光等行為，極易導致車禍發生，
    並造成傷亡之危險大幅增加，且對於其他用路之車輛、行人
    造成嚴重之妨害，竟基於以他法妨害公眾往來安全之犯意，
    不顧員警李家豪騎乘警用機車緊追在後，並以按喇叭、鳴警
    笛與要求停車等方式示意停車受檢，持續駕駛前揭車輛沿途
    闖紅燈、逆向行駛、危險超車、轉彎未使用方向燈並未依規
    定使用燈光而行駛於道路上，致生公眾往來之危險。
二、案經李家豪訴由屏東縣政府警察局潮州分局報告臺灣屏東地
    方檢察署檢察官偵查起訴。
    理    由
壹、有罪部分
　一、程序部分：
　　　刑事訴訟法第159條之5規定「被告以外之人於審判外之陳
      述，雖不符前四條之規定，而經當事人於審判程序同意作
      為證據，法院審酌該言詞陳述或書面陳述作成時之情況，
      認為適當者，亦得為證據。當事人、代理人或辯護人於法
      院調查證據時，知有第一百五十九條第一項不得為證據之
      情形，而未於言詞辯論終結前聲明異議者，視為有前項之
      同意。」經查，本判決後述所引用屬於言詞陳述及書面陳
      述之傳聞證據部分，檢察官、被告唐聰永均知有刑事訴訟
      法第159條第1項不得為證據之情形。檢察官主張該等證據
      均有證據能力（見本院卷第165、166頁）；被告迄言詞辯
      論終結前未聲明異議，依刑事訴訟法第159條之5第2項規
      定，視為同意作為證據。基於尊重當事人對於傳聞證據之
      處分權，及證據資料愈豐富，愈有助於真實發現之理念，
      復經本院審酌該等證據之作成情況，核無違法取證或其他
      瑕疵，並與本案均具關聯性，認為以之作為證據為適當，
      參諸前揭規定，本院認該等傳聞證據，均得作為證據，且
      俱經依法踐行調查證據程序，自得以之作為本案判斷之依
      據。
　二、實體部分：
   　 訊據被告固不否認於前揭時地，知悉遭員警李家豪攔查，
      仍逕行駕駛前揭車輛離去，復經員警李家豪要求停車受檢
      ，猶持續駕駛前揭車輛離去，期間並有在道路上闖紅燈之
      事實，惟矢口否認有何駕駛動力交通工具妨害公務執行、
      傷害或妨害公眾往來安全之犯行，辯稱：我將車子停在馬
      路邊併排，員警來臨檢，我要開走，員警說等一下，實施
      酒測達30幾次，報身分證號碼也報了2、30次，我認為我
      身分證也報了，員警離開車子我就開走，後來員警就追上
      來叫我停車，剛開始我不知道，後來有聯絡潮州警網支援
      ，一輛警車追我至田間道路後，從後面撞我的車子，害我
      掉進水溝。期間我沒有逆向行駛云云（見本院卷第351頁
      ）。經查：
   ㈠被告於前揭時間將前揭車輛違規停放於前揭地點路口，且該
     車輛未熄火又無人在內；告訴人即該時段執行備勤勤務之
     員警李家豪騎乘警用機車行經該處察覺有異，上前查看。
     被告見狀立即上前進入前揭車輛駕駛座內，尚未關閉車門
     時，經告訴人要求下車接受盤查，拒不配合，仍欲駛離，
     雖見員警李家豪為阻其離去，右手仍在前揭車輛駕駛座車
     門範圍內，駕駛前揭車輛往前駛離，告訴人不及閃避，右
     手腕處因此遭前揭車輛車柱撞擊，致告訴人受有右側腕部
     挫傷、右側手肘挫傷、右手擦傷、右腕舟狀骨閉鎖性骨折
     、右腕橈骨莖突閉鎖性骨折之傷害。被告駕車駛離後，經
     告訴人緊追在後，並以按喇叭、鳴警笛與要求停車等方式
     示意停車受檢，仍未停車而駕駛車輛在道路上闖紅燈、逆
     向行駛、危險超車、轉彎未使用方向燈及未依規定使用燈
     光行駛等情，業據證人即員警李家豪於本院審理時證稱：
     我於111年3月29日當時為光華派出所警員，攔查被告當時
     執行備勤勤務。因當時被告前揭車輛停在路口正中央，且
     未熄火，車上都沒有人，倘若有人去開就會把車開走了，
     加上停在路口中央也很危險，所以我前去盤查。我將我的
     機車停好後，準備要去查看前揭車輛，被告就從旁邊小吃
     部跑出來開啟車門進入前揭車輛駕駛座，我就請被告下車
     配合盤查，被告一直很緊張不下車，報身分證也報得很奇
     怪，當下我不能確認被告是否就是身分證字號對應的人，
     因被告手勢作勢要打檔駛離，我便拔走前揭車輛的車鑰匙
     ，被告馬上搶回去並插入鑰匙孔重新發動，我看被告要踩
     油門就馬上往後退，但我的右手手肘還是被駕駛座門柱卡
     住而遭撞擊，導致我受有右手腕挫傷、右腕舟狀骨閉鎖性
     骨折、右腕橈骨莖突閉鎖性骨折等傷害。被告駛離後我呼
     叫支援，並騎乘警用機車追緝被告，被告沿路有紅燈右轉
     、闖紅燈、跨越雙黃線逆向行駛、轉彎未打方向燈等違規
     行為，追捕期間達15分鐘，被告均未停車，直至行至產業
     道路一個轉彎處，被告駕駛前揭車輛衝入水溝並卡住等語
     （見本院卷第354至359頁），並有職務報告、道路交通事
     故現場圖、道路交通事故調查報告表㈠、㈡、道路交通事故
     照片、屏東縣政府警察局舉發違反道路交通管理事件通知
     單、車輛詳細資料報表、屏東縣政府警察局潮州分局111年
     8月30日潮警偵字第11131865900號函暨檢附之職務報告、
     員警工作紀錄簿、勤務分配表、警察人員人事資料檢歷表
     、告訴人安泰醫醫療社團法人潮州安泰醫院診斷證明書、
     受傷照片3幀、安泰醫療社團法人潮州安泰醫院111年05月1
     3日（111)潮安醫字第55號函暨檢送之告訴人病歷、茂隆骨
     科醫院診斷證明書、茂隆骨科醫院111年6月16日茂行政字
     第111061602號函暨檢送之門診報告及X光報告在卷可稽（
     見警卷第7、8、21、49至51、53至55、57至61、63至123、
     125至137、139頁，本院卷第35至47、57、107至110、321
     至330頁）。足佐前開證人前揭證述確有實據。
   ㈡經本院會同公訴人、被告當庭播放警員秘錄器檔案（檔名分
     別為：2022_0329_190323_040、2022_0329_190624_041、2
     022_0329_190323_042、2022_0329_190323_043、2022_032
     9_190323_044）實施勘驗，自影像中觀之，被告遭員警李
     家豪攔查時，被告坐在前揭車輛駕駛座內，車門呈開啟狀
     ，員警李家豪要求被告下車，惟被告拒不配合，員警李家
     豪持續要求被告下車配合盤查，被告猶不配合，適員警李
     家豪右手仍在駕駛座內時，被告駕駛前揭車輛往前行駛，
     隨後將駕駛座車門關上，員警李家豪要求支援後即騎乘警
     用機車沿路追逐尋找被告前揭車輛，並按喇叭後駛至被告
     前揭車輛右側要求被告靠邊停車，被告見狀即紅燈右轉駛
     離，復未使用方向燈，再紅燈右轉，員警李家豪持續跟追
     在後並沿途按喇叭、鳴警笛，被告駕駛前揭車輛跨越黃色
     雙實線、黃色虛線、右轉未使用方向燈而紅燈右轉、自前
     方車輛右方超車、闖越紅燈直行，其後一輛警用汽車出現
     一同跟追被告前揭車輛，隨後另一警用機車出現齊跟追被
     告前揭車輛，期間持續有員警按喇叭、鳴警笛、要求停車
     之聲音，嗣被告行至產業道路時，被告前揭車輛剎車燈亮
     起，員警李家豪騎乘警用機車緊追在前揭車輛後方，而追
     撞前車，發出碰撞聲響，其後員警將被告自前揭車輛駕駛
     座內拉出等過程，有本院勘驗筆錄暨擷圖在卷可查（見本
     院卷第至138至144、171至193頁）。核亦與證人李家豪前
     揭證述相符，益徵證人前開所證，確有其事。是以警員李
     家豪斯時為公務員，且依法執行備勤之職務，並於前揭時
     地依法攔查被告，被告拒未下車受檢而逕行駛離撞傷告訴
     人，並有如犯罪事實欄所載違規行駛等情，足堪認定。
 　㈢觀諸告訴人所受傷害，其中包含右側腕部挫傷、右側手肘挫
     傷、右手擦傷、右腕舟狀骨閉鎖性骨折、右腕橈骨莖突閉
     鎖性骨折等情，業如前述，其受傷部位、傷勢程度核與前
     揭認定因被告駕駛前揭車輛往前駛離，右手腕處因此遭前
     揭車輛車柱撞擊之經過，均屬相當。再考量告訴人於本案
     當日20時13分許旋即前往安泰醫醫療社團法人潮州安泰醫
     院就診，翌日因仍感疼痛再前往茂隆骨科門診治療，並經
     診斷受有前開傷害等情，有前述診斷證明書、受傷照片、
     病歷、門診報告及X光報告在卷可查（見警卷第21、49至51
     頁，本院卷第35至47、57、107至110頁），是告訴人所受
     上開傷害，確與被告前開行為有因果關係，同堪認定。公
     訴意旨認告訴人此部分傷勢為「右手腕挫傷」應予更正。
   ㈣被告雖辯以：當時遭員警實施酒測達30幾次，報身分證號碼
     也報了2、30次，我認為我身分證也報了，員警離開車子我
     就開走。駛離後沒有逆向行駛。行至田間道路時遭員警車
     輛追撞落入水溝等語（見本院卷第351頁）。然核與證人李
     家豪於本院審理時證稱：酒精濃度測試是回到派出所才實
     施，當時在前揭車輛攔查現場並未實施。被告前揭車輛卡
     住的水溝處很暗且沒有路燈，被告是因為車速過快自己開
     入水溝，我們跟在被告後面追，但該處非我們轄區，我們
     也不熟悉等語（見本院卷第359、360、364頁）相悖，且同
     與前揭勘驗所示情形未符，復觀諸前揭車輛與警用機車照
     片，前揭車輛前方輪胎陷落，後方保險桿除左右側有陳舊
     擦痕外，其餘部分均完整無損；警用機車前車頭則有破損
     等情，有前揭照片在卷可參（見警卷第71至81頁）。是被
     告所辯要與證人所證前詞迥異，亦與客觀事證相左，不足
     為信。
　 ㈤被告復辯以：被告警詢筆錄係製作筆錄前就已經員警繕打完
     畢，而要求被告在現成筆錄上簽名蓋手印，係遭員警欺騙
     始坦承犯行等語（見本院卷第137、373頁）。然查，被告1
     10年3月30日6時36分至7時36分之警詢筆錄，其首頁與末頁
     均有受詢問人即被告之簽名及指印，且自筆錄內容觀之，
     並未有何被告坦承犯行之記載等情，有該筆錄存卷可參（
     見警卷第13至18頁）。又就簽名與指印為被告所簽與按捺
     乙事，被告則未予爭執。復經本院會同公訴人、被告當庭
     播放該次警詢錄音檔案（檔名為：Video560）實施勘驗，
     勘驗結果顯示筆錄製作過程為詢問人與被詢問人一問一答
     ，期間有鍵盤敲打聲，製作過程約1小時，詢問者語氣平和
     ，未聽聞詢問者有強暴脅迫之情形，被詢問者回答語調並
     無異狀，被詢問人回答內容是由被詢問人自行回答所詢問
     之事項，並無詢問人員告知被詢問人答案，要被詢問人回
     答之情形，筆錄末員警亦表示筆錄製作完畢要列印出來給
     被告閱覽，並對被告表示倘若沒問題就蓋指印並簽名，被
     告對此則回以「不用啦，我說的都是事實」等語等情，有
     本院勘驗筆錄在卷可查（見本院卷233至299頁），並無被
     告前開所辯遭員警強迫在事先製作完成之坦承筆錄上簽名
     捺印等情形。足見被告前開所辯純屬空言虛編。又本案並
     未以被告本次警詢作為認定被告有罪之證據，併此敘明。
 　㈥綜上，本案事證已臻明確，被告所辯不足憑採，被告駕駛動
     力交通工具妨害公務執行、傷害，以及妨害公眾往來安全
     犯行俱堪認定，應依法論科。
   ㈦論罪科刑
    ⒈被告顯有於公務員執行職務時，駕駛動力交通工具主動積
      極攻擊公務員身體之行為，且更已造成告訴人受有上開傷
      害，可見被告之攻擊行為並非僅為輕微干擾，客觀上已足
      對公務員執行職務之結果產生危險，其攻擊行為當已達於
      強暴程度，構成駕駛動力交通工具妨害公務執行罪無疑。
      又按刑法第185條第1項之妨害公眾往來安全罪，採具體危
      險制，祇須損壞、壅塞之行為，造成公眾往來危險之狀態
      為已足，不以全部損壞、壅塞或發生實害為必要；而該條
      所規定之「他法」，係指除損壞、壅塞以外，其他凡足以
      妨害公眾往來通行之方法，皆屬之。次按，依法益或行為
      客體受侵害之程度為區分標準，可分為實害犯與危險犯。
      實害犯係指行為須對行為客體造成客觀可見之損害結果，
      始能既遂之犯罪；反之，危險犯只須行為對法益或行為客
      體惹起危險狀態，無待實害結果發生即能成立犯罪。又依
      危險犯之危險狀態，可分為具體危險犯及抽象危險犯。具
      體危險犯是指以發生一定之具體危險狀態為構成要件要素
      之犯罪，蓋因行為對於法益客體造成實害的密接可能性，
      故具有可罰性。是以，現在已發生實害者，固屬具體危險
      ，然具體危險並不完全以現在已發生實害為必要，如行為
      後客觀上已處於隨時有發生危險之狀態，雖實害尚未發生
      ，亦難謂非為具體危險（最高法院85年度台上字第3776號
      判決意旨參照）。被告於前揭時地駕駛前揭車輛，多次以
      犯罪事實欄所載違規方式行駛於道路，業經認定如前，且
      被告所為無視其他周遭之交通狀況，有撞擊道路上之其他
      人、車或路旁之人、物等具體危險，客觀上已處於隨時可
      能發生危險之狀態，對於造成車禍之實害有密接之可能性
      甚明，揆諸前揭說明，被告駕駛車輛之方式已該當刑法第
      185條第1項妨害公眾往來安全之「他法」。
    ⒉核被告所為，係犯刑法第135條第3項第1款之駕駛動力交通
      工具妨害公務執行罪、同法第277條第1項傷害罪，以及同
      法第185條第1項之妨害公眾往來安全罪。
　　⒊罪數
　　　①被告為逃避員警攔查，遂駕駛前揭車輛往前駛離，告訴
        人右手腕處因此遭前揭車輛車柱撞擊，致受有犯罪事實
        欄所載傷害，被告係以一行為觸犯數罪名，為想像競合
        犯，應依刑法第55條規定，從一重之駕駛動力交通工具
        妨害公務罪處斷。公訴意旨認此部分應分論併罰，容有
        誤會，併此敘明。
　　　②被告接續以闖紅燈、逆向行駛、危險超車、轉彎未使用
        方向燈並未依規定使用燈光之方式，致生往來危險之行
        為，而犯妨害公眾往來安全罪，其時間、地點密接，行
        為之獨立性極為薄弱，主觀上係出於單一妨害公眾往來
        危險之犯意，依一般社會健全觀念，應視為接續之數個
        舉動，而屬於接續之一行為，為接續犯之單純一罪。
　　　③本件被告為逃避員警攔查，遂駕駛前揭車輛往前駛離，
        使告訴人右手腕處因此遭前揭車輛車柱撞擊後，再另行
        起意，藉由上開方式危險駕駛，足認其所犯上開駕駛動
        力交通工具妨害公務執行罪，與妨害公眾往來安全罪之
        犯意各別，行為互殊，應予分論併罰。
  ㈧法院於審酌被告是否適用累犯規定而加重其刑時，訴訟程序
    上應先由檢察官就被告構成累犯之前階段事實以及應加重其
    刑之後階段事項，主張並具體指出證明之方法後，法院才需
    進行調查與辯論程序，而作為是否加重其刑之裁判基礎。倘
    檢察官未主張或具體指出證明方法時，可認檢察官並不認為
    被告構成累犯或有加重其刑予以延長矯正其惡性此一特別預
    防之必要，審理事實之法院自不能遽行論以累犯、加重其刑
    ，否則即有適用法則不當之違法（最高法院110年度台上字
    第5660號判決意旨參照）。本案檢察官雖於犯罪事實欄記載
    被告前案執行情形，並於審理時表示被告本案構成累犯事實
    ，請求依刑法第47條第1項規定加重其刑，惟檢察官未就被
    告構成累犯事實具體指出證明方法（依最高法院110年度台
    上字第5660號判決意旨，檢察官單純提出被告前案紀錄表，
    尚難認已具體指出證明方法），揆諸上開說明，可認檢察官
    並不認為被告有依累犯規定加重其刑予以延長矯正其惡性此
    一特別預防之必要，本院自無從遽行論以累犯並加重其刑，
    惟被告可能構成累犯之前科仍經本院列為科行審酌事由（詳
    後述），是被告罪責尚無評價不足之虞。
  ㈨被告所犯各罪之科刑，爰以被告之責任為基礎，並審酌被告
    明知告訴人執行公務中，拒不配合警方攔查，擅自駕駛前揭
    車輛離去，撞擊告訴人右手腕處，導致告訴人受有犯罪事實
    所載傷勢非輕，又沿途於道路上以如犯罪事實欄所載違規方
    式行駛，所為妨害員警執行職務，造成員警受傷，實屬藐視
    公權力之行為，對執勤員警及其他在場人員之人身安全亦具
    有高度之危險性，而嚴重危害用路人安全，顯應予以非難。
    再參以被告前曾多次因公共危險案件遭法院判處罪刑乙情，
    有其臺灣高等法院被告前案紀錄表在卷可查，足見被告素行
    不佳。繼酌被告於本院審理時飾卸辯詞，且一再空言指摘本
    案員警之不是（見本院卷第84、85、119、137、299、351頁
    ），未知自省，犯罪後之態度非佳。暨考量被告教育程度為
    國中畢業乙情，有其個人戶籍資料查詢結果存卷可考（見警
    卷第153頁），又被告於本院審理時自陳：獨居，以臨時工
    為業等語（見本院卷第375頁）之智識程度、生活狀況與家
    庭經濟等一切情狀，分別量處如主文所示之刑。復本於罪責
    相當性之要求，在外部性及內部性界限範圍內，綜合斟酌被
    告前揭犯罪行為之不法與罪責程度，及對其施以矯正之必要
    性，就其所犯各罪，依刑法第51條第5款規定，定其應執行
    刑如主文所示。
貳、公訴不受理部分：　
  一、公訴意旨略以：被告於行駛在興美路段產業道路時，因路
      況不熟及加速逃逸狀態下，於該產業道路過彎處車頭駛入
      水溝，造成後方追緝之員警李家豪閃避不及而碰撞該車輛
      ，並造成員警李家豪人車倒地，並受有頭部挫傷、雙手擦
      傷等傷害等語（右手腕部分，業經本院認涉犯駕駛動力交
      通工具妨害公務執行與傷害罪如前，爰不再贅述）。並經
      蒞庭公訴人補充認被告此部分另涉犯刑法第284條前段之
      過失傷害罪嫌等語。
　二、按告訴乃論之罪，未經告訴者，法院應諭知不受理之判決
      。刑事訴訟法第303條第3款定有明文。經查，員警李家豪
      於警詢時表示：我有去潮洲安泰醫院就醫，有診斷證明書
      ，頭部挫傷、右手腕挫傷、雙手擦傷。要對被告提出妨害
      公務及傷害告訴等語（見警卷第20頁）。而就其告訴範圍
      於本院審理時進一步證稱：我知道傷害與過失傷害有所不
      同，當時沒有想到要告過失傷害，當時是針對被告開車撞
      到我右手腕部分提告等語（見本院卷第365頁），明確表
      示無就過失傷害部分提出告訴之意，揆諸前揭規定，是檢
      察官逕就被告如前述公訴意旨所指告訴乃論之過失傷害犯
      行未經告訴逕行起訴，爰依刑事訴訟法第303條第3款之規
      定，為不受理之判決。
據上論斷，應依刑事訴訟法第299條第1項前段、第303條第3款，
刑法第135條第3項第1款、第277條第1項、第185條第1項、第55
條前段、第51條第5款，刑法施行法第1條之1第1項，判決如主文
。
本案經檢察官王奕筑提起公訴，檢察官吳政洋、葉幸眞到庭執行
職務。
中    華    民    國   111    年    10    月    20    日
            刑事第五庭  審判長法  官  黃柏霖
                              法  官  林育賢
                              法  官  錢毓華
以上正本證明與原本無異。
如不服本判決應於收受判決後20日內向本院提出上訴書狀，並應敘述具體理由；其未敘述上訴理由者，應於上訴期間屆滿後20日內向本院補提理由書（均須按他造當事人之人數附繕本）「切勿逕送上級法院」。　　　　　　　　　　　　　　　　　　
中　　華　　民　　國　　111 　年　　10　　月　　20　　日
                              書記官  郭淑芳
附錄本案論罪科刑法條：刑法第135條第3項第1款、第277條第1
項、第185條第1項。
中華民國刑法第135條第1項、第3項第1款
對於公務員依法執行職務時，施強暴脅迫者，處三年以下有期徒
刑、拘役或三十萬元以下罰金。
犯前二項之罪而有下列情形之一者，處六月以上五年以下有期徒
刑：
一、以駕駛動力交通工具犯之。
中華民國刑法第277條第1項
傷害人之身體或健康者，處五年以下有期徒刑、拘役或五十萬元
以下罰金。
中華民國刑法第185條第1項
損壞或壅塞陸路、水路、橋樑或其他公眾往來之設備或以他法致
生往來之危險者，處五年以下有期徒刑、拘役或一萬五千元以下
罰金。